【裁判字號】    90,上易,450
【裁判日期】    900131
【裁判案由】    傷害等
【裁判全文】
臺灣高等法院高雄分院刑事判決                      九十年度上易字第四五號
    上訴人  臺灣高雄地方法院檢察署檢察官
    上訴人  乙○○
    即被告
右上訴人等因被告傷害等案件，不服臺灣高雄地方法院八十九年度易字第四七一六號
中華民國九十年一月三十一日第一審判決（起訴案號：臺灣高雄地方法院檢察署八十
八年度偵字第二五五三四號），提起上訴，本院判決如左：
      主  文
上訴駁回。
      事  實
一、緣甲○○於民國八十八年八月十七日下午一、二時許，皆同黃德、謝俊傑在高雄
    市○○區○○路公園旁之空地整地，乙○○適騎乘機車前往該處，因高雄市○○
    區○○路公園旁空地之使用問題，與甲○○發生嚴重口角，乙○○竟基於公然侮
    辱之故意，在高雄市○○區○○路公園旁空地之公共場所，以「幹你娘」等貶損
    他人社會評價之粗鄙言語，公然辱罵甲○○，並另行起意，基於傷害之故意，持
    堆放於地面非其所有之磚頭二塊，毆打甲○○之頭部及頸部各一下，致甲○○因
    而受有頭部外傷合併後枕部撕裂傷（三公分長）、頸部右側挫、擦傷三×二公分
    之傷害。
二、案經甲○○訴由臺灣高雄地方法院檢察署檢察官偵查起訴。
    理  由
一、訊據上訴人即被告乙○○固不諱言於八十八年八月十七日下午一、二時許，在高
    雄市○○區○○路公園旁空地，因土地問題與告訴人甲○○發生口角，並以「幹
    你娘」與告訴人甲○○互罵之事實；惟堅決否認有傷害及公然侮辱之犯行，辯稱
    ：當天我是一個人騎機車到高雄市○○區○○路公園旁空地，看到甲○○開著一
    部推土機壓壞水泥地，我就過去跟甲○○說，但甲○○卻說我竊佔他的土地，並
    用三字經開始罵我，我也用三字經罵回去，是甲○○先罵我的，我只是單純的宣
    洩情緒而已，爭吵中，甲○○從車上拿鐵鎚下來作勢要打我，我順手將甲○○推
    開，甲○○因為一時沒有站穩就跌倒在地，頭撞到地面上石頭才會受傷，我並沒
    有用磚頭打甲○○云云。經查：
（一）八十八年八月十七日下午一、二時許，被告乙○○與告訴人甲○○因土地問題
      發生爭執，被告乙○○即以「幹你娘」等語辱罵告訴人甲○○，並持堆放於地
      面之磚頭二塊，毆打告訴人甲○○之頭部及頸部各一下，致告訴人甲○○受有
      頭部外傷合併後枕部撕裂傷（三公分長）、頸部右側挫、擦傷三×二公分之傷
      害等情，業經告訴人甲○○指述綦詳，核與證人黃德、謝俊傑證述情節大致相
      符，復有八十八年八月十八日五甲社區綜合醫院○○一○三四號驗傷診斷書附
      卷可稽。雖證人黃德、謝俊傑證述之情節與告訴人指述之情節略有未合，然被
      告、被害人或證人之陳述有部份前後不一致或相互間有所歧異時，究竟何者為
      可採，何者為不足採，法院原得本其自由心證予以斟酌取捨，非謂一有不符或
      歧異，即應認其全部供述均為不可採信，最高法院七十八年度台上字第一四六
      九號裁判可資參照。觀諸證人謝俊傑、黃德及告訴人甲○○之供述，證人謝俊
      傑證稱：「（當天有無看到乙○○？）有，甲○○在開車，他騎機車過來，乙
      ○○就一直罵說不能開車，乙○○就叫甲○○下車，二個人在吵架‧‧甲○○
      先走到車的那邊，乙○○跟在後面，旁邊有一堆磚塊，乙○○拿起二塊磚塊，
      甲○○要過去搶磚塊，乙○○一手各拿一塊磚頭，從甲○○的頭上打下去，打
      到甲○○的頭及頸部，打三、四下‧‧」、「（甲○○下車之後，他們去那邊
      ？）因為乙○○不讓他開車，所以甲○○就下車，他們講了一下子之後，乙○
      ○就把甲○○拉到路旁，乙○○一直用手指他，後來不知什麼原因，甲○○就
      往車那邊走去，乙○○就跟在後面」（見原審卷第四十七頁）；證人黃德證稱
      ：「（當天有無看到乙○○？）一開始沒有，下午一點多到二點的時候，乙○
      ○騎機車過來，那時甲○○在推高機上面，乙○○就用髒話罵甲○○，不知道
      為什麼，罵完之後，甲○○就下車，乙○○叫甲○○出去，他們在那邊很大聲
      ，之後，甲○○就抱著他，乙○○就拿從地上拿的磚塊，一手一塊，從甲○○
      的頭部打下去，我不清楚打了幾下」「（乙○○拿磚頭打甲○○那裡？）我看
      到他拿二塊磚頭往甲○○頭的二側敲下去」、「（警察一直在現場嗎？）是他
      們用磚頭打過之後，才從對面走過來」、「（乙○○是何時拿磚塊的？）甲○
      ○下車時，他才拿的。」等語（見原審卷第四十八頁、第四十九頁），而告訴
      人甲○○指稱：「那天他帶了五個人來，我那邊有三個人，我正在開車，他來
      的時候叫的很大聲，我下車來，他用三字經幹你娘罵我，他看到警察來還一直
      罵我，要邀我出去打架，我就說好出去，出去時我，看到他拿磚頭，我就攔腰
      把他抱住，他就拿磚頭往我頭上打下去，打了一下，里長來了，叫我趕快去看
      醫生。」等語（見原審卷第十四頁），是證人謝俊傑、黃德與告訴人甲○○供
      述之差異主要係被告前往高雄市○○區○○路公園旁空地時，是否係單獨一人
      前往及被告毆打告訴人甲○○之次數究竟為何。告訴人甲○○雖指稱被告係夥
      同五人共同前往該處，然證人黃德、謝俊傑均明確證稱被告係單獨一人騎乘機
      車前往該處，以證人黃德、謝俊傑均為告訴人甲○○請求傳訊之證人，又均曾
      受雇於告訴人甲○○，其等之證詞自無偏袒被告之理，是證人黃德、謝俊傑此
      部份之證述應較告訴人甲○○之指述為可採；又證人黃德、謝俊傑當天均僅係
      在旁圍觀之人，毆打他人之人都未必會清楚計算毆打他人之次數為何，更遑論
      係圍觀之人，且被告毆打告訴人甲○○之時間為八十八年八月十七日，距今已
      超過一年，證人黃德、謝俊傑就被告毆打告訴人甲○○之次數若干記憶不清，
      實有可能，自難僅憑此即認證人黃德、謝俊傑之證詞為不可採。至被告之辯護
      人於原審另質疑證人黃德與告訴人甲○○就被告係先拿磚頭或係告訴人甲○○
      先抱住被告之次序說詞不同一節，惟證人黃德於原審到庭證稱：「（乙○○）
      罵完之後，甲○○就下車，乙○○叫甲○○出去，他們在那邊很大聲，之後，
      甲○○就抱著他，乙○○就拿從地上拿的磚塊，一手一塊，從甲○○的頭部打
      下去，我不清楚打了幾下。」、「（乙○○是何時拿磚塊的？）甲○○下車時
      ，他才拿的。」（見原審卷第四十八至四十九頁），是綜合證人黃德前後所述
      ，證人黃德證述之情形仍係告訴人甲○○先下車後，被告即拿取堆放於地上之
      磚頭，告訴人甲○○再抱住被告，與告訴人甲○○所指並無二致，從而告訴人
      甲○○、證人黃德、謝俊傑對被告騎乘機車前往高雄市○○區○○路公園旁空
      地後，先與告訴人甲○○發生口角，於告訴人甲○○下車後，被告乙○○即拾
      起堆放於地面之磚塊，告訴人甲○○因而抱住被告，並遭被告毆打其頭部等節
      之說詞，所述始終一致，應屬可採。
（二）況另案被告藍永儒於偵查中亦稱：「我沒有和他們打架，我只是去勸架，拉開
      他們二人。」（見偵查卷八十九年五月十八日訊問筆錄），以另案被告藍永儒
      係同遭告訴人甲○○告訴竊佔之人，其供述當無偏袒告訴人甲○○之可能，是
      由另案被告藍永儒所述，被告與告訴人甲○○應有身體上之接觸，如拉扯、抱
      之舉，而非如被告所言，僅在告訴人甲○○拿鐵鎚欲攻擊時，出手撥開鐵鎚而
      已，否則何來拉開二人之必要，證人陳水定於原審亦證稱：二人有互推之行為
      等語（見原審卷第三十頁），則告訴人甲○○確有攔腰抱住被告之行為，而被
      告乙○○所辯僅係在告訴人甲○○持鐵鎚攻擊時撥開告訴人甲○○之詞，殊無
      可採。矧證人即當天到場之警員洪天助亦證稱：並沒有在告訴人甲○○的附近
      見到鐵鎚等語（見原審卷第五十九頁），倘如被告所言，告訴人甲○○係持鐵
      鎚欲攻擊被告時，不慎跌倒在地，頭部撞及地面之磚塊而受傷，則告訴人甲○
      ○所持之鐵鎚自應掉落於告訴人甲○○之附近，始為合理，是由證人洪天助所
      述益證被告所辯係告訴人甲○○先持鐵鎚出手攻擊一節，顯不足採。
（三）再觀諸告訴人甲○○所受之傷害為頭部外傷合併後枕部撕裂傷（三公分長）、
      頸部右側挫、擦傷三×二公分，其頭部受傷之位置為左後腦，有八十八年八月
      十八日五甲社區綜合醫院○○一○三四號驗傷診斷書可參，以被告之身材高出
      告訴人甲○○甚多，是於告訴人甲○○抱住被告時，被告手持磚頭毆打告訴人
      甲○○之頭部，則告訴人甲○○受傷之部位即極有可能係在後腦，故告訴人甲
      ○○指述之情節與其所受傷勢亦相吻合，足認告訴人甲○○指述之情非虛。至
      證人張海西證稱：我只站在中安路對面沒有過去，沒有親眼看到等語，證人黃
      萬所證稱：只看到二人吵架，沒看到二人打架等語（見原審卷第二十九頁及第
      三十一頁），均不足為有利被告之認定；而證人粘黃復香雖證稱：係甲○○拿
      鐵鎚要打乙○○，乙○○用手把鐵鎚撥開，甲○○跌倒，頭去撞到地上的磚頭
      等語（見原審卷第二十九頁），與被告所辯情節相同，然被告乙○○所辯之情
      委無足採，已如前述，是證人粘黃復香之證詞亦無足採。
（四）又被告乙○○雖另辯稱：以三字經罵告訴人甲○○僅係情緒宣洩之舉云云，然
      「幹你娘」乃具有強烈貶損他人社會評價之字眼，且依被告所述，被告係因告
      訴人甲○○先以三字經謾罵，始回罵以「幹你娘」等粗鄙言語，顯見被告口出
      「幹你娘」等語並非基於其平日習用口頭禪所致，而係因告訴人甲○○口出穢
      語在先，不甘受辱，始以「幹你娘」等穢語辱罵告訴人甲○○，是被告乙○○
      具有公然侮辱之故意，亦堪認定。
（五）綜上所述，被告乙○○前述所辯，顯無足採，事證明確，被告傷害、公然侮辱
      之犯行，堪以認定。
二、核被告乙○○所為，分別係犯刑法第二百七十七條第一項之傷害罪、第三百零九
    第一項之公然侮辱罪，其所犯上開二罪，犯意各別，行為互殊，應予分論併罰。
    又刑法第四十一條於民國九十年一月四日修正，同年月十日經總統公布施行，修
    正刑法第四十一條第一項規定：「犯最重本刑為五年以下有期徒刑以下之刑之罪
    ，而受六個月以下有期徒刑或拘役之宣告，因身體、教育、職業、家庭之關係或
    其他正當事由，執行顯有困難者，得以一元以上三元以下折算一日，易科罰金。
    但確因不執行所宣告之刑，難收矯正之效，或難以維持法秩序者，不在此限。」
    本件被告所犯傷害、公然侮辱罪，最重本刑為三年以下有期徒刑或拘役，在上開
    條文修正前即屬得易科罰金之案件，不因該條文之修正而影響被告得易科罰金之
    權益及折算標準，自無撤銷原判決之必要，附此敘明。
三、原審因而適用刑法第二百七十七條第一項、第三百零九條第一項、第四十一條第
    一項（贅引刑法第五十一條第十款，應予訂正），罰金罰鍰提高標準條例第一條
    前段、第二條之規定，並審酌被告乙○○因細故與告訴人甲○○發生爭執，竟即
    出言辱罵告訴人，並持磚頭毆打告訴人，且犯後一再否認犯行，未見悔意等一切
    情狀，就傷害罪部份量處有期徒刑參月，就公然侮辱罪部份量處拘役拾伍日，並
    諭知如易科罰金均以參佰元折算壹日。至被告持以毆打告訴人甲○○之磚塊乃拾
    自地上，並非屬被告所有，不予宣告沒收，於理由欄併予敘明；其認事用法，均
    無不合，量刑亦屬適當，被告乙○○上訴意旨，否認犯罪，檢察官上訴意旨，以
    原審量刑過輕，一致指摘原判決不當，均無理由，應予駁回。
據上論結，應依刑事訴訟法第三百六十八條，判決如主文。
本案經檢察官陳惠珠到庭執行職務。
中    華    民    國      九十      年       四       月       十九   日
                              臺灣高等法院高雄分院刑事第七庭
                                  審判長法官  王光照
                                        法官  黃仁松
                                        法官  黃憲文
右正本證明與原本無異。
不得上訴。
                                      書記官  黃玉珠
中    華    民    國      九十      年       四       月    二十三    日
附錄本判決論罪之法條：
刑法第二百七十七條第一項：
傷害人之身體或健康者，處三年以下有期徒刑，拘役或一千元以下罰金。
刑法第三百零九條第一項：
公然侮辱人者，處拘役或三百元以下罰金。
                                                                     Ｊ


司法院資訊處製作；財團法人民間司法改革基金會備份。
